高雄高等行政法院判決
　　　　　　　　　　　　　　　　　　96年度訴字第141號
　　　　　　　　　　　　　　　.
原　　　告　甲○○
被　　　告　高雄縣林園鄉公所
代　表　人　乙○○○○
訴訟代理人　丙○○
　　　　　　李帝慶律師
上列當事人間因有關土地事務事件，原告不服高雄縣政府中華民
國96年1月5日府法訴字第0960005130號訴願決定，提起行政訴訟
。本院判決如下：
　　主  文
原告之訴駁回。
訴訟費用由原告負擔。
　　事  實
甲、事實概要：
　　緣原告於民國（下同）87年9月16日向訴外人高淑美購入坐
　　落高雄縣林園鄉○○○段1632-4、1632-5地號等2筆土地（
　　下稱系爭土地），並曾於85年12月17日、87年12月22日前後
    兩次向被告申請系爭土地「都市計畫土地使用分區（或公共
    設施用地）證明書」（下稱使用分區證明書），其均記載系
    爭土地之使用分區為「住宅區」。嗣原告於93年4月20日再
    度向被告申請系爭土地之使用分區證明書，依據被告出具之
    證明書所載，發現系爭土地之使用分區均已變更為「道路用
    地」，原告遂以口頭向被告請求確認系爭土地之使用分區類
    別，案經被告以94年11月22日林鄉經建字第0940017102號函
    將系爭土地中1632-5地號土地之使用分區更正為「住宅區」
    ，惟1632-4地號土地則未獲變更。原告不服，提起訴願，經
    高雄縣政府95年8月9日府法訴字第0950182954號訴願決定：
    「原處分撤銷，由原處分機關於2個月內另為適法之處分」
    。嗣被告依據「大坪頂以東都市計畫區第三次通盤檢討圖」
    及高雄縣大寮地政事務所（下稱大寮地政事務所）95年9月2
    8日寮地所二字第0950008144號函附件之相關土地地籍圖，
    復以95年10月4日林鄉經建字第0950015340號函，仍判定系
    爭1632-5地號土地之使用分區為「住宅區」、1632-4地號土
    地之使用分區○○○道路用地」。原告仍表不服，又提起訴
    願，經遭決定駁回，遂提起本件行政訴訟。
乙、兩造之聲明：
一、原告聲明求為判決：
（一）訴願決定及原處分均撤銷。
（二）訴訟費用由被告負擔。
二、被告聲明求為判決：
（一）原告之訴駁回。
（二）訴訟費用由原告負擔。
丙、兩造主張之理由：
一、原告起訴及補充意旨略謂：
（一）原告曾先後分別於85年12月17日、87年12月22日2次向被
      告申請系爭土地使用分區證明書，其上記載系爭土地均為
      住宅區。原告因而產生信賴基礎之存續期間內，對構成信
      賴要件之事實，有客觀上具體表現之行為，且有值得保護
      之利益，即應受信賴保護原則之保障。其有藉該法律地位
      之保障以實現公益之目的，則該基礎法規之變動所涉及信
      賴利益之保護，即應予強化以避免其受損害，俾使該基礎
      法規所欲實現之公益目的，方符憲法保障人民權利之意旨
      ，是以，依司法院釋字第589號、第525號解釋及最高行政
      法院83年判字第1223號及83年判字第151號等判例意旨，
      行政機關應顧及原告之信賴利益。且按司法院釋字第525
      號解釋之意旨，對於人民之信賴基礎，已擴大至「公權力
      之行使」（不限於授益處分，亦包括負擔處分），並以行
      政處分之撤銷或廢止及行政法規之廢止或變更為例證。更
      特別強調「人民對公權力行使結果所生之合理信賴，法律
      應予以適當保障，係信賴保護之法理基礎。」故原告對於
      被告判定系爭土地為住宅用地及高雄縣政府同意系爭土地
      合併可為建築使用之行為足已產生信賴，且無不值得保護
      之情形，原告當有信賴保護原則之適用，被告稱本件並無
      信賴保護之適用，顯不足採。
（二）系爭土地於85、87年間原經被告編定為「住宅區」，嗣變
      更為道路用地。復從司法院釋字第156號解釋以觀，內政
      部變更都市計畫，係公法上之單方行政行為，如直接限制
      一定區域內人民之權利、利益或增加其負擔，即具有行政
      處分（一般處分）之性質，其因而致使特定人或可得確定
      之多數人之權益遭受不當或違法之損害者，自應許其提起
      訴願或行政訴訟，以資救濟。因此，本件訴訟所指之細部
      計畫須公告後，該次的通盤檢討始能實施，此亦為都市計
      畫法第7條第2款所明示。本件被告係根據高雄縣政府93年
      2月12日府建都字第0930019723B號函公告之「大坪頂以東
      都市計畫區第三次通盤檢討圖」及大寮地政事務所95年9
      月28日寮地所二字第0950008144號函遽認定1632-4地號為
      道路用地，故被告乃主張本件仍應以「大坪頂以東都市計
      畫區第三次通盤檢討圖」及地籍圖所標示之道路地籍分割
      線為準云云。是以，被告處分書之內容未說明法條依據為
      何，違反行政程序法第96條第1項第2款之規定，復以行政
      程序法第10條規定說明不得逾越法定之裁量範圍，惟其不
      但於法無據外，其裁量範圍究係為何，亦未見其說明。至
      於具體個案之行政處分在說理上是否完備而符合上開要求
      ，應為實質上判斷，不得僅因處分書上備有「理由」或「
      說明」欄之記載，即謂已盡處分理由說明之法律義務。故
      被告無從就本件系爭土地作出正確無誤的確認處分，自與
      行政程序法第5條規定之明確性原則有違。又被告就系爭
      土地之行政計畫事項，並未依行政程序法第164條規定為
      任何公開及聽證程序，使原告得以表示意見之機會，致原
      告無法維護憲法所保障財產權之機會，從而本件被告所為
      變更系爭1632-4地號土地之用地別，顯有違誤。
（三）本件訴外人高淑美經財政部國有財產局同意買受該筆土地
      時，系爭土地均為住宅用地，方有合併使用之情形。而原
      告向訴外人高淑美按當時公告地價購買均屬住宅用地之系
      爭土地，應有信賴保護原則之適用。系爭土地前因屬畸零
      地，業經高雄縣政府考量地盡其用之意旨，參照建築法第
      44 條之規定同意系爭土地合併使用，並核發「畸零地合
      併使用證明書」。原告因信賴此同意畸零地合併使用之行
      政行為，而向訴外人高淑美購買系爭土地。被告因而判定
      系爭兩筆土地均為住宅用地，可為建築使用。詎料，被告
　　　嗣後未依建築法第44條「不得就系爭土地為變更用地別」
      之規範，恣意不法變更系爭1632-4地號之土地為「道路用
      地」，已嚴重減損原告民法上保障所有權之使用價值，原
      告當已受有重大財產上損失。再者，被告身為公務機關，
      當切實遵守「依法行政原則」，對於其應遵守法規之規範
      應有注意義務。被告所為不法變更系爭1632-4地號土地為
      「道路用地」，已符國家賠償法第2條第2項所規定「公務
      員於執行職務行使公權力時，因故意或過失不法侵害人民
      自由或權利者」之要件，被告應負損害賠償責任。
二、被告答辯意旨略謂：
（一）原告於85年及87年間，兩度向被告申請使用分區證明書，
      查證其所有系爭土地之使用分區情形，被告當時依據大寮
      地政事務所提供之最新地籍參考圖及高雄縣政府93年2月1
      2日府建都字第0930019723B號函公告之「大坪頂以東都市
      計畫區第三次通盤檢討圖」，分別將之判定為「住宅用地
      」。其後原告於93年4月間，再次向被告申請核發系爭土
      地之使用分區證明書，惟當被告取得大寮地政事務所提供
      最新之地籍圖後，竟發現該地籍道路分割線與85年、87年
      判定時有異，為求慎重並避免逕行判定導致原告權益受損
      ，被告遂函請高雄縣政府協助判定，高雄縣政府於接獲被
      告聲請後，函命大寮地政事務所重新測量，測量結果發現
      地籍圖上之道路線已內縮至原告所有系爭1632-4地號之土
      地，被告只得依法判定系爭1632-4地號土地為「道路用地
      」。原告因認權益受損，遂於95年3月2日向高雄縣政府提
      起訴願，訴願決定以被告所核發之使用分區證明書就系爭
      土地變更部分未敘明變更理由，「缺乏明確性原則」而撤
      銷原處分，並同時諭命被告另為適法之處分。被告遂於接
      獲訴願決定後，請求高雄縣政府第2次協助判定，高雄縣
      政府即再命大寮地政事務所將系爭土地鄰近15米道路線標
      示出來，以利被告進行判定，嗣後大寮地政事務所函知被
      告該道路已補辦分割完畢，被告隨即依據最新附圖維持原
      1632-4地號為「道路用地」之判定（下稱系爭處分），原
      告不服而提起第2次訴願，並遭駁回在案，合先敘明。
（二）被告核發使用分區證明書之依據係按「都市計畫土地使用
      分區（或公共設施用地）證明書申請須知」第4項(一)之規
      定，都市計畫土地使用分區（或公共設施用地）證明之使
      用分區（或公共設施用地），乃根據「已公告實施之都市
      計畫圖」及大寮地政事務所所核發之最新「地籍套繪圖」
      為核對。經查，當被告接獲訴願決定諭命被告另為適法之
      處分時，被告於說明欄二已明確敘明系爭處分之判定依據
      ，並更於說明欄三中陳明被告於進行二次判定之際，為求
      慎重而已商請高雄縣政府協助判定，已盡說明義務而符合
      行政程序法第5條規定之明確性原則。另原告所稱被告未
      說明裁量範圍乙事，亦屬誤會，實則被告於核對地籍圖及
      「大坪頂以東都市計畫區第三次通盤檢討圖」後，就使用
      分區證明書之核發，並無任何裁量權限，僅得依法及現有
      兩項圖樣為判定，從而，並無原告指稱所謂「裁量範圍究
      係為何，亦未見其說明」之問題。
（三）被告是否違反建築法第44條規定，首應究明者乃「被告是
      否具有變更土地使用類別之權限」。揆諸鄉公所經建課之
      組織業務執掌範圍規定，被告所職司者係「核發」土地使
      用分區證明，亦即根據「都市計畫土地使用分區（或公共
      設施用地）證明書申請須知」比對「大坪頂以東都市計畫
      區第三次通盤檢討圖」後，核發符合地籍圖所示系爭土地
      之使用分區證明書，就系爭土地之使用類別，被告根本並
      無變更之權限，故原告認被告違反建築法第44條規定，實
      錯認是項規範之主體，因被告乃土地使用分區之判定機關
      ，其權限範圍僅止於「使用分區判定」，至判定結果有異
      ，應係使用分區因都市計畫或其他法定原因而有變更，抑
      或地政事務所測量後繪製之地籍圖與實際間產生誤差所致
      ，並非被告所為處分具有變更土地使用分區之效果，因之
      ，被告顯非前揭法規所規制之對象，原告僅以系爭土地使
      用分區類別有所變更之結果，逕認被告具有變更權限而違
      反建築法第44條規定，似有誤會。
（四）被告就系爭土地之使用分區為判定，應係對申請人（即原
      告）之系爭土地使用性質在法律上具有重要意義，要屬確
      認處分無疑，惟確認處分僅係確認法律關係，以及對人之
      地位或物之性質在法律上具有重要意義事項的認定，並無
      形成處分得直接變動法律關係之特性，從而原告一再主張
      被告所為確認處分「變更」系爭土地之使用性質，而非爭
      執大寮地政事務所出具之地籍圖道路逕為分割線為何向左
      移動或系爭土地之使用分區是否有所變更。
（五）本件原告雖信賴被告當初所核發之使用分區證明書，進而
      為財產之處置，惟依據該等證明書之說明三要旨，其有效
      期間僅有8個月，且證明書核發後有關土地位置、地號或
      都市計畫內容如經依法公告變更，應以公告變更者為準，
      足見被告所為確認處分之確認範圍，僅限於當次申請核發
      後8個月，從而一旦8個月經過後，即喪失行為人之「信賴
      基礎」。原告主張被告所為原處分違反信賴保護原則，即
      屬無據，且依該信賴基礎所為財產處置所受損害係為違法
      云云，亦全然無稽，自難採憑。
（六）前開使用分區證明書說明三之規定亦明述，相關證明書內
　　　容如有土地經依法公告變更，應以公告變更者為準，不另
　　　行通知。土地僅有由縣市政府主管機關依法變更一途外，
　　　根本不可能由被告以乙紙證明書發生變更，除非被告之認
　　　定有誤而產生誤差之情形，惟本件被告所為認定均於法有
　　　據，更無任何認定違誤或程序違法之處，原告未思於都市
　　　計畫通盤檢討程序中，依規定向主管機關表達其利害關係
　　　人之立場，竟錯認被告具有土地變更權限並進而提出本件
　　　訴訟，實無法達致其終局目的，且依「依法行政」之原則
　　　，即便本件訴訟被告敗訴而須撤銷原處分並另為處分，然
　　　只要最新地籍圖及「大坪頂以東都市計畫區第三次通盤檢
　　　討圖」並未變更，被告仍只得為相同處分，此係被告僅具
　　　有核發證明書權限而無變更土地使用類別之權限使然。
　　理  由
一、按「本法之主管機關：在中央為內政部；在直轄市為直轄市
    政府；在縣（市）（局）為縣（市）（局）政府。」「都市
    計畫分為左列三種：一、市(鎮)計畫。二、鄉街計畫。三、
    特定區計畫。」「都市計畫由各級地方政府或鄉、鎮、縣轄
    市公所依左列之規定擬定之：一、市計畫由直轄市、市政府
    擬定，鎮、縣轄市鄉計畫分別由鎮、縣轄市、鄉公
    所擬定，必要時，得由縣(局)政府擬定之。二、特定區計畫
    由直轄市、縣（市）（局）政府擬定之。三、相鄰接之行政
    地區，得由有關行政單位之同意，會同擬定聯合都市計畫。
    但其範圍未逾越省境或縣（局）境者，得由縣（局）政府擬
    定之。」「都市計畫經發布實施後，不得隨時任意變更。但
    擬定計畫之機關每三年內或五年內至少應通盤檢討一次，依
    據發展情況，並參考人民建議作必要之變更。對於非必要之
    公共設施用地，應變更其使用。前項都市計畫定期通盤檢討
    之辦理機關、作業方法及檢討基準等事項之實施辦法，由內
    政部定之。」「都市計畫得劃定住宅、商業、工業等使用區
    ，並得視實際情況，劃定其他使用區域或特定專用區。前項
    各使用區，得視實際需要，再予劃分，分別予以不同程度之
    使用管制。」分別為都市計畫法第4條、第9條、第13條、第
    26條、第32條所明定。次按「直轄市、縣（市)　(局）政府
    應視當地實際情形，規定建築基地最小面積之寬度及深度；
    建築基地面積畸零狹小不合規定者，非與鄰接土地協議調整
    地形或合併使用，達到規定最小面積之寬度及深度，不得建
    築。」建築法第44條定有明文。又「一、說明：縣（市）民
    為瞭解本縣（市）都市計畫實施情形，得向建設局（工務局
    ）申請土地使用分區（或公共設施用地）證明。．．．三、
    申辦機關：縣（市）政府建設局（工務局）經縣政府授權之
    鄉、鎮、縣轄市公所。四、注意事項：(一)都市計畫土地使用
    分區（或公共設施用地）證明之使用分區（或公共設施用地
    ）係依據已公告實施之都市計畫圖及地籍套繪圖核對，僅供
    參考之用，若作為實施之依據應依現地指示建築線為準。‧
    ‧‧(三)證明書有效期間依證明書所載為準。(四)本證明書核發
    後有關土地位置、地號或都市計畫內容如經依法公告，變更
    應以公告變更者準，不再另行通知。」為都市計畫土地使用
    分區（或公共設施用地）證明書申請須知所明訂。
二、本件原告於87年9月16日向訴外人高淑美購入系爭土地，並
    曾於85年12月17日、87年12月22日前後兩次向被告申請系爭
    土地使用分區證明書，其均記載系爭土地之使用分區為「住
    宅區」。原告於93年4月間再度向被告申請系爭土地之使用
    分區證明書，依據被告出具之證明書所載，發現系爭土地之
    使用分區均已變更為「道路用地」，原告遂以口頭向被告請
    求確認系爭土地之使用分區類別，案經被告以94年11月22日
    林鄉經建字第0940017102號函將系爭土地中1632-5地號土地
    之使用分區更正為「住宅區」，惟1632-4地號土地則未獲變
    更，原告不服，提起訴願，經高雄縣政府95年8月9日府法訴
    字第0950182954號訴願決定：「原處分撤銷，由原處分機關
    於2個月內另為適法之處分」。嗣被告依據「大坪頂以東都
    市計畫區第三次通盤檢討圖」及大寮地政事務所95年9月28
    日寮地所二字第0950008144號函附件之相關土地地籍圖，復
    以95年10月4日林鄉經建字第0950015340號函，仍判定系爭
    土地中1632-5地號土地之使用分區為「住宅區」、1632-4地
    號土地之使用分區○○○道路用地」等情，業經兩造陳明在
    卷，並有系爭土地被告歷次核發之土地使用分區證明書及地
    籍圖謄本等附卷可稽，洵堪認定。
三、原告提起本件訴訟，無非係以：(1)原告前於85年12月17日、
    87年12月22日向被告申請系爭土地使用分區證明書，其上記
    載系爭二筆土地均為住宅區，則原告對於被告前開判定系爭
    土地為住宅用地及高雄縣政府同意系爭土地合併可為建築使
    用核發「畸零地合併使用證明書」之行為已生信賴，且無不
    值得保護之情形，原告當有信賴保護原則之適用。(2)系爭土
    地於85、87年間原經被告編訂為「住宅區」，嗣系爭1632-4
    地號土地變更為道路用地，被告雖主張上開變更係依「大坪
    頂以東都市計畫區第三次通盤檢討圖」及地籍圖所標示之道
    路地籍分割線為準做成，惟處分書之內容並未說明法條依據
    為何，已違反行政程序法第96條第1項第2款之規定。(3)被告
    就系爭土地之行政計畫事項，未依行政程序法第164條規定
    為任何公開及聽證程序，使原告無從表示意見，故被告所為
    變更系爭1632-4地號土地之用地別，顯有違誤。(4)被告未依
    建築法第44條「不得就系爭土地為變更用地別」之規範，恣
    意不法變更系爭1632-4地號之土地為道路用地，使原告蒙受
    財產上重大損失云云，茲為爭執。
四、惟按「人民因中央或地方機關之違法行政處分，認為損害其
    權利或法律上之利益，經依訴願法提起訴願而不服其決定，
    ．．．，得向高等行政法院提起撤銷訴訟。」為行政訴訟法
    第4條第1項所明定。故原告提起撤銷訴訟，須表明其權利或
    法律上之利益，有因其主張之違法行政處分受損害之情形。
    若原告之訴，並無權利或法律上之利益受有損害之情形，或
    其受損害與所主張違法之行政處分，無直接因果關係者，其
    起訴即屬無理由。經查，本件原告係以被告95年10月4日林
    鄉經建字第0950015340號函就系爭土地其中1632-4地號土地
    之使用分區○○○道路用地有誤，乃提起撤銷訴訟。而依前
    揭都市計畫土地使用分區（或公共設施用地）證明書申請須
    知之規定，申請土地使用分區證明雖未限制申請人之身分，
    任何人均得提出申請，惟依上開行政訴訟法第4條第1項規定
    ，對於行政機關核定土地使用分區證明之處分，若有不服，
    欲提起撤銷訴訟，須該土地使用分區證明核定，有侵害其權
    利或法律上之利益者始得提起之。然查，系爭林子邊段1632
    -4及1632-5地號等二筆土地，原告業於93年1月27日及93年4
    月16日分別以買賣為原因移轉登記予其女黃筠荏（已成年）
    所有，而系爭土地上建物即高雄縣林園鄉○○村○○路79之
    1號房屋，亦為其女黃筠茌所有，此為原告所不爭，並有系
    爭土地登記簿謄本、上開建物房屋稅籍證明書等附於本院卷
    可稽，足認原告於93年4月20日申請土地使用分區證明時，
    已非系爭土地及地上建物之所有權人，則其就本件被告核發
    系爭土地使用分區證明書之處分，尚無得主張其權利或法律
    上之利益受有損害，揆諸前開規定，原告提起本件撤銷訴訟
    ，已屬欠缺權利保護之要件。
五、退而言之，縱認原告主張其係因信賴被告於85及87年所核發
    之土地使用分區證明書其上記載系爭土地之使用分區均為住
    宅區，及高雄縣政府同意系爭土地合併可為建築使用，致其
    向訴外人高淑美購買系爭土地，並將土地移轉登記予其女黃
    筠荏，致受有財產上之損失，可認其具有權利保護要件，得
    提起本件撤銷訴訟。然查：
（一）依上開都市計畫土地使用分區（或公共設施用地）證明書
 　   申請須知第4項第1點之規定，都市計畫土地使用分區證明
      之使用分區，係依據已公告實施之都市計畫圖及地籍套繪
  　　圖核對而為判定。查系爭土地係位於高雄縣大坪頂以東都
  　　市計畫區，此有被告歷次核發之土地使用分區證明書附卷
      可稽，是被告依據「大坪頂以東都市計畫區第三次通盤檢
      討圖」及大寮地政事務所95年9月28日寮地所二字第09500
      08144號函附系爭土地鄰近道路地籍逕為分割線地籍圖之
      標示，乃判定系爭林子邊段1632-5地號土地之使用分區為
      住宅區，1632-4地號土地為道路用地，揆諸上開規定，並
      無違誤。原告雖主張其於85及87年申請系爭土地之使用分
      區證明書，均記載系爭二筆土地之使用分區為住宅區，原
      處分嗣後又認定1632-4地號土地為道路用地，並未說明法
      條依據為何，已違反行政程序法第96條第1項第2款之規定
      云云。惟查，被告95年10月4日林鄉經建字第0950015340
      號函（即原處分），其說明一、二業已載明，該函係依高
      雄縣政府95年8月9日府法訴字第182954號訴願決定書及大
      寮地政事務所95年9月28日寮地所二字第0950008144號函
      辦理，且亦敘明本件土地使用分區類別判定係依據高雄縣
      政府93年2月12日府建都字第0930019723B號函公告之「大
      坪頂以東都市計畫區第三次通盤檢討圖」及大寮地政事務
      所六個月內出具之地籍圖正本，經核對後再予以判定，足
      認被告係依據上開申請須知第4項第1點之規定作成原處分
      ，並未如原告所稱未對本件判定結果之作成依據予以說明
      。是原告主張被告違反行政程序法第96條第1項第2款之規
      定云云，並非可採。
（二）至原告主張其對被告85及87年判定系爭土地為住宅用地之
      行為，已生信賴，且無不值得保護之情形，當有信賴保護
      原則之適用云云。然由上開證明書申請須知第1項之規定
      可知土地使用分區證明書核發之目的係行政機關為使人民
      瞭解縣（市）都市計畫實施之情形而提供之便民服務，且
      由該申請須知第4項之注意事項第1點記載此證明書係供參
      考之用，另依被告核發之歷次系爭土地使用分區證明書之
      說明三均記載，本證明書之有效期間8個月，證明書核發
      後有關土地位置、地號或都市計畫內容如經依法公告變更
      ，應以公告變更者為準。足見被告所核發之使用分區證明
      書縱有確認之效力，其確認效力存續之期間，僅限於當次
      證明書核發後8個月內，故原告自取得證明書8個月後，即
      已失信賴之基礎，自不得於本次93年申請時再以其信賴被
      告之前於85及87年判定系爭土地為住宅用地之行為，而主
      張其有信賴保護原則之適用。又被告核發土地使用分區證
      明書之依據，依上開申請須知第4項第1點規定，係依已公
      告實施之都市計畫圖及地籍套繪圖予以核對，已如前述，
      故該證明書亦僅係核發機關就申請當時之都市計畫圖及地
      籍套繪圖就系爭土地使用分區判定之結果加以確認，而將
      其確認之結果製成證明書核發予申請民眾，另依前開證明
      書說明三亦記載，相關證明書內容如有土地經依法公告變
      更，應以公告變更者為準，不另行通知。又參以上開都市
      計畫法之規定可知，被告僅有核發土地使用分區證明書之
      權限，亦即根據證明書申請須知比對「大坪頂以東都市計
      畫區第三次通盤檢討圖」後，核發符合地籍圖所標示系爭
      土地之使用分區證明書，對於核定之結果並無裁量權，亦
      無變更土地使用類別之權限。且因被告乃土地使用分區之
      判定機關，其權限範圍僅止於「使用分區之判定」，故被
      告核發之證明書並無變更土地使用分區之效果。又使用分
      區之判定結果會隨判定當時所依據之都市計畫或其他法定
      原因變更，抑或地政事務所測量後繪製之地籍圖與實際間
      產生誤差而有不同，則系爭土地之使用分區之變更既非被
      告之行政行為所致，則原告主張被告於變更系爭土地之使
      用分區時未依行政程序法第164條規定辦理聽證等公開程
      序，剝奪其表示意見之權利云云，顯對於被告之職掌權限
      有所誤解，委無可採。又被告亦非建築法第44條所規制之
      對象，原告僅以系爭土地土地使用分區類別有所變更之結
      果，逕認被告具有變更權限而違反建築法第44條之規定，
      亦不可採。
（三）又原告主張其對於高雄縣政府同意系爭土地合併可為建築
　　　使用核發「畸零地合併使用證明書」之行為已生信賴，其
　　　既載明系爭土地均為住宅區，被告嗣後不得將林子邊段16
　　　32-4地號土地變更為道路用地云云。惟查，「畸零地合併
      使用證明書」之核發係地方主管機關即縣市政府之職權，
      尚與被告無涉，此觀建築法第44條之規定自明。而高雄縣
      政府雖曾於84年1月23日以83府建管字第224941號函核發
      系爭林子邊段1632-4地號國有畸零地合併使用證明書予訴
      外人高淑美，惟按，國有畸零地合併使用證明書係證明該
      私有土地與所臨接公有土地需合併使用，以成為完整之建
      築基地而予以核發，與土地使用分區證明書係依據縣市都
      市計畫主管機核發之土地使用分區證明或建築線指示（定
      ）圖等相關證明文件登載，故與都市計畫土地使用分區證
      明文件僅有因果關係而無等同或大於或推論證明之效力關
      係，有高雄縣政府96年7月20日府建管字第0960153984號
      函在卷可佐，故原告以系爭林子邊段1632-4地號土地前曾
      取得畸零地合併使用證明書，主張被告不得再變更土地使
      用分區○道路用地，亦不可採。
六、綜上所述，原告之主張，並無可採。是被告依原告於93年4月
    間申請當時之「大坪頂以東都市計畫區第三次通盤檢討圖」
    及地籍套繪圖加以核對，判定系爭林子邊段1632-5地號土地
    為住宅區，1632-4地號為道路用地之處分，並無違誤。訴願
    決定予以維持，亦無不合。原告起訴意旨求為撤銷，為無理
    由，應予駁回。又本件事證已明，兩造其餘攻擊防禦方法核
    與判決結果不生影響，爰不再逐一論述，併予敘明。
據上論結，本件原告之訴為無理由，依行政訴訟法第195條第1項
後段、第98條第3項前段，判決如主文。
中　　華　　民　　國　　96　　年 　　8　　月　　14    日
                  第一庭審判長法  官　呂佳徵
                              法  官　林勇奮
                              法  官　蘇秋津
以上正本係照原本作成。
如不服本判決，應於判決送達後20日內向本院提出上訴書狀，其
未表明上訴理由者，應於提起上訴後20日內向本院提出上訴理由
書（須按對造人數附繕本）；如於本判決宣示或公告後送達前提
起上訴者，應於判決送達後20日內補提上訴理由書（須附繕本）
。未表明上訴理由者，逕以裁定駁回。
中　　華　　民　　國　　96　　年　 　8　　月　 14  　 日
　　　　　　　　　　　　　　　書記官　涂瓔純
